【裁判字號】    99,聲,188
【裁判日期】    990119
【裁判案由】    聲請宣告沒收違禁物
【裁判全文】
臺灣板橋地方法院刑事裁定               99年度聲字第188號
聲  請  人  臺灣板橋地方法院檢察署檢察官
被      告  甲○○
上聲請人聲請宣告沒收違禁物案件（99年度執聲字第97號、98年
度執字第17363 ），本院裁定如下：
    主  文
聲請駁回。
    理    由
一、聲請意旨略以：本署98年度偵字第970 號被告甲○○違反毒
    品危害防治條例一案，第二級毒品（毛重36.9公克）係違禁
    物，爰依刑法第38條第1 項第1 款、第2 項規定，聲請單獨
    宣告沒收銷燬等語，並檢附內政部警政署刑事警察局98年1
    月14日刑鑑字第0970188674號鑑定書、行政院海岸巡防署海
    岸巡防總局北部地區巡防局第一二岸巡大隊99年1月3日北一
    二字第0980037760號函及所附扣押物品清單、本院98年度訴
    字第2568號判決書為證。
二、依據行政院海岸巡防署海岸巡防總局北部地區巡防局第一二
    岸巡大隊99年1 月3 日北一二字第0980037760號函及所附扣
    押物品清單，可知該案一共查扣「疑似」搖頭丸121 顆（毛
    重36.9公克）及K 他命（毛重22.6公克），嗣該2 扣案物品
    經送請內政部警政署刑事警察局鑑定後，就前者按其外型分
    別編號為A 、B 、C ，其中編號A （總淨重19.14 公克，驗
    餘淨重18 .86公克）含有第三級毒品PMMA成分、編號B （總
    淨重7.82公克，驗餘淨重7.52公克）含有第二級毒品MDMA、
    甲基安非他命及MDA 成分、編號C （總淨重4.45公克，驗餘
    淨重3.91公克）含有第二級毒品甲基安非他命成分；至於後
    者則編號為D1至D8，均含第三級毒品K 他命成分。其後，該
    案經檢察官提起公訴（案號為98年度偵字第970 號）後，本
    院則以98年度訴字第2568號判處應執行有期徒刑5 年確定（
    現即在監執行此刑），並就前述編號B 、C 所示第二級毒品
    諭知沒收銷燬，另於理由欄說明因編號A 之第三級毒品PMMA
    及編號D1至D8之K 他命與該案犯罪事實無關，故不另為沒收
    之諭知，有該判決書及臺灣高等法院被告前案紀錄表在卷可
    查。本案聲請人聲請單獨宣告沒收第二級毒品（毛重36.9公
    克），固非無據，然依前述說明，其所指應單獨宣告沒收之
    標的物，應係指前述編號A 、B 、C 之物，其中編號B 、C
    業經本院前開確定判決諭知沒收銷燬，自無重複為沒收諭知
    之必要，爰駁回其此部分之聲請。
三、關於編號A 部分，其經鑑定後屬於毒品危害防制條例所定之
    第三級毒品PMMA，故公訴人認定此部分屬於第二級毒品，容
    有誤會，另其原總淨重僅19.14 公克，未達修正後毒品危害
    防制條例第11條第5 項所定持有第三級毒品達20公克之標準
    ，故不論依該條例修正前後之規定，均無刑責問題。次查毒
    品危害防制條例於92年6 月6 日修正時，已修訂18條第1 項
    前段為「查獲之第一、二級毒品及專供製造或施用第一、二
    級毒品之器具，不問屬於犯人與否，均沒收銷燬之；查獲之
    第三、四級毒品及製造或施用毒品之器具，無正當理由而擅
    自持有者，均沒入銷燬之」，考其修正理由，係鑑於持有及
    施用第三、四級毒品，均未科以刑事罰，為免實務上對於該
    條例第18條第1 項前段之適用產生疑義，始予明定，顯係有
    意區別查獲之第一、二級毒品及第三、四級毒品之處分程序
    ，則查獲之第三、四級毒品，依上揭法條規定，應依行政處
    分之「沒入銷燬」程序處理。再按毒品危害防制條例第11條
    之1 第1 、2 項規定：「第三級、第四級毒品及製造或施用
    毒品之器具，無正當理由，不得擅自持有；無正當理由持有
    或施用第三級或第四級毒品者，處新臺幣1 萬元以上5 萬元
    以下罰鍰，並應限期令其接受4 小時以上8 小時以下之毒品
    危害講習」，換言之，若有正當理由則得持有之，是第三、
    四級毒品，並非屬絕對禁止持有之違禁物，自無刑法第40條
    第2 項規定之適用，則查獲之第三、四級毒品，依前述說明
    ，即應由查獲機關發「扣押物處分命令」逕予沒入銷燬為適
    當。末依毒品危害防制條例施行細則第11條之1 有關「沒入
    機關」之規定一節，因上開條文所定「經查獲無正當理由而
    擅自持有第三、四級毒品及製造或施用毒品之器具者，由查
    獲機關逕行將毒品沒入銷燬之」，所稱「查獲機關」應包括
    檢察機關、警察機關及其他依法查獲毒品之機關。其由警察
    機關查獲而移送檢察機關辦理者，因毒品危害防制條例第18
    條第1 項後段所定之沒入，核屬行政罰，得由檢察官執行之
    ，是案件繫屬之檢察機關得逕引該條文為沒入處分之依據。
    若案繫警察機關時，得由警察機關依施行細則第11條之1 逕
    予執行；若案經警察機關移送檢察機關者，則由檢察官依毒
    品危害防制條例第18條第1 項後段為沒入之執行；若檢察官
    不自為執行者，亦得發交警察機關為執行（法務部94年7 月
    21日法檢字第0940802834號函參照）。無論如何，此部分之
    處置，非得由法院以單獨沒收之裁定為之，是聲請人聲請就
    此部分第三級毒品PMMA宣告沒收，於法不合，亦應予以駁回
    。
中    華    民    國    99    年    1     月    19    日
                  刑事第十三庭  法  官  楊明佳
上列正本證明與原本無異。
如不服本裁定，應於裁定送達後五日內向本院提出抗告狀。
                                書記官  林金良
中    華    民    國    99    年    1     月    19    日

司法院資訊處製作；財團法人民間司法改革基金會備份。
